臺灣花蓮地方法院刑事判決　　　　　　　　　　　　　九十四年度訴字第一０三號
　　公　訴　人　臺灣花蓮地方法院檢察署檢察官
　　被　　　告　癸○○
右列被告因竊盜案件，經檢察官提起公訴（九十四年度偵字第一０九、一０一０、一
０一一、一０一二、一０一三、一０一五、一０一六號、九十四年度核退偵字第一０
一號）及移送併案審理（九十四年度偵字第一四三四、二一六二號），本院判決如左
：
    主  文
癸○○以犯竊盜為常業，累犯，處有期徒刑貳年陸月。應於刑之執行前，令入勞動場
所，強制工作參年。
扣案之破壞剪壹支、Ｔ型扳手參支、老虎鉗貳支、油壓剪壹支、手電筒壹支、棉質手
套參雙（以上均扣押於九十四年度檢總管字第二六號）、長型鐵撬、梅花扳鎖、充電
式電鑽、活動扳手、老虎鉗、破壞鉗、固定鉗、鉗子、尖嘴鉗、剪電線剪刀、剪刀、
一字起子、頭燈、油壓剪各壹支（以上均扣押於九十四年保管字第三三七號）及改造
之六角扳手貳支，以及未扣案之飾金買入登記簿上偽造之「鄧興文」署押壹枚，均沒
收。
    事  實
一、癸○○前於民國八十九年間因竊盜及毒品案件，經本院分別判處有期徒刑一年十
    月及七月，並定應執行有期徒刑二月四月確定，嗣於九十二年五月九日因縮短刑
    期假釋出監，並於同年十月二十二日假釋期滿執行完畢。詎其仍不知悔改，竟基
    於意圖為自己不法之所有，而恃竊盜所得維生之常業竊盜故意，自九十三年三月
    二十六日起至九十四年一月五日止，獨自一人於如附表編號一至二十三號所示之
    時間、地點，以徒手或攜帶其所有之手電筒一支、棉質手套三雙及其所有客觀上
    對人之生命、身體構成威脅，足供兇器使用之破壞剪一支、Ｔ型扳手三支、斜口
    鉗二支、油壓剪一支、改造之六角扳手二支等工具，毀壞附表所示之門扇及安全
    設備，竊取如附表所示之財物，其中竊得附表編號十九所示之金飾後，於同日某
    時許，前往花蓮市○○路七十一號之光華銀樓，冒用其弟鄧興文之名義變賣上開
    金飾，在該店之飾金買入登記簿上偽造「鄧興文」之署押一枚而行使，得款新臺
    幣（下同）十萬六千三百十四元。嗣分別於九十三年十一月十二日為警持本院核
    發之搜索票至癸○○位於花蓮市○○街五十七巷三十三號之一住處起出附表編號
    十三、十五、二十及二十一所示失竊之財物並扣得該破壞剪一支、Ｔ型扳手三支
    、老虎鉗二支、油壓剪一支及拔釘器二支、十字起子六支、一字起子四肢、斜口
    鉗六支、扳手二支、鑿刀一把、剪刀二支、番刀三把、手電筒一個、棉紗手套三
    雙、紫色編織女帽一頂（以上均扣押於九十四年度核退字第二三三號偵查卷即九
    十四年度檢總管字第二六號）、於同年十一月十七日為警持搜索票至子○○位於
    花蓮縣吉安鄉○里○街一六五號住處起出附表編號十五及二十所示失竊之財物、
    於同年十二月二十日為警經癸○○同意搜索其所駕駛之車號七Ｎ─三四０三號自
    小客車起出附表編號八、九所示失竊之財物、於同年十二月二十三日為警持本院
    核發之搜索票至癸○○位於花蓮縣鳳林鎮○○路二二二號住處搜索時起出附表編
    號十八所示失竊之財物、於同年十四年一月五日上午十一時許在花蓮縣壽豐鄉樹
    湖村樹湖二十號為警盤查而起出附表編號二十三、二十四所示失竊之財物並扣得
    該改造之六角扳手二支，並於九十四年一月十二日主動向員警供出附表編號二至
    五、九、十二、十三、十五、十六、十八及二十之竊盜犯行，並經警循線查獲附
    表編號一及二十二所示之犯行，且於編號二十二中為警在現場扣得長型鐵撬、梅
    花扳鎖、充電式電鑽、活動扳手、老虎鉗、破壞鉗、固定鉗、鉗子、尖嘴鉗、剪
    電線剪刀、剪刀、一字起子、頭燈及油壓剪各一支、旅行袋一個、衛生手套一包
    （九十四年保管字第三三七號），始查知上情。
二、案經辛○○、甲○○、丑○○、丁○○、己○○告訴暨花蓮縣警察局吉安分局、
    鳳林分局移送臺灣花蓮地方法院檢察署檢察官偵查起訴及移送併案審理。
    理  由
一、訊據被告癸○○坦承於附表編號二至二十一、二十三至二十四所示之時間、地點
    ，竊取上開所示失竊財物之事實，並有該附表所示之證據可證。是被告自白核與
    事實相符，其自白應可採信。故就上開事實，事證已臻明確，堪以認定屬實。惟
    被告矢口否認有何附表編號一及二十二之竊盜犯行，其辯稱：九十三年三月二十
    六日晚上伊在花蓮縣鳳林鎮○○路二二二號住處，做檳榔之批發，當時有很多人
    在家，且於晚上十一點多時，工作仍未做完，且於晚上時，小蓮檳榔攤附近並無
    燈光、很暗，庚○○不可能可以看清楚是不是我；且於九十四年一月四日凌晨一
    時許，伊在家裡看父親壬○○跟蔡盛國、乙○○等人打麻將等語置辯。然查：
（一）就附表編號一所示之竊盜犯行，業據被害人庚○○於警詢時指訴：我所經營、
      位於花蓮縣鳳林鎮○○路二三０號之小蓮檳榔攤，於九十三年三月二十六日晚
      上十一時五十分許遭竊，被偷走床頭音響一組及香煙五條；小偷從檳榔攤後面
      的鐵皮用破壞剪破壞後侵入；我看見癸○○從檳榔攤內跑出來，進入ＨＱ─六
      五四六號自小貨車駕車逃逸，我隨即開車追捕，沿途癸○○從車上丟東西出來
      ，企圖阻擾我追捕，我追至米棧山區，因考慮安全問題未再窮追，返回檳榔攤
      發現原先放置飲料被移動集中未搬走；我看見癸○○時與我距離約有三公尺（
      約一輛轎車的車身），且我有看到他的臉等語明確，核與其於偵查中具結證述
      ：我所經營之小蓮檳榔攤於九十三年三月二十六日遭竊，當天晚上我開休旅車
      前往檳榔攤，在檳榔攤前看到癸○○從檳榔攤後面跑出來，他的貨車也停在檳
      榔攤前，他一出來就跑上自己的貨車逃走，我有追他的車約半個小時，途中有
      報警，警察也有跟著追，最後他往山區跑，我的車追不上，就放棄追了；後來
      立即折返檳榔攤查看，警察也在場，被偷走床頭音響一組及香煙五條；我不認
      識癸○○，因他是我朋友的哥哥，我才認得他，我不知道所追的貨車是不是他
      的，我是記住車號；我有看清楚從檳榔攤跑出來的人是誰，就是在庭上的癸○○等語（詳見九十三年度核退字第一二五四號偵查卷第十九至二十二頁）之情
      節相符，且查車號ＨＱ─六五四六號自小貨車之所有人為被告之父親壬○○乙
      節，此有車籍作業系統查詢認可資料乙紙在卷可稽，況被告自承：庚○○是我
      弟弟的同學，但我們不熟，沒有任何債務或仇隙；該小貨車很少人使用，如果
      有使用的話，都是我及我弟弟鄧興文使用，但是我使用的比較多等語，則衡諸
      證人庚○○與被告並無怨隙仇恨，應無虛詞構陷被告之虞，且於案發時，證人
      庚○○發現被告時，是斯時兩人之位置僅有一輛車身之距離，此有證人庚○○
      在卷附之現場圖上繪製明確，是兩人相距不遠，及證人庚○○與被告之弟弟相
      識而認得被告，則證人庚○○應可看清楚該人之臉並確認係被告無訛，復經證
      人庚○○於偵查中當庭指認被告無誤（詳見上開偵查卷第二十一頁反面），且
      證人庚○○並不知道該小貨車係被告或其家人所有，而係記下車號報警查詢，
      經警查詢該車號確屬被告之父親壬○○所有無誤後，始經警於九十三年五月三
      十日通知被告到案說明，堪認證人陳國證所述足以採信。至被告先於警詢時供
      稱：庚○○是他弟弟的同學，但不熟；伊曾於案發前二天去過小蓮檳榔攤云云
      ，嗣於偵查及本院訊問時卻改稱：伊不認識庚○○，也不知道他的檳榔攤在哪
      裡，伊是到警局做筆錄時，警察才告訴我該檳榔攤地址云云，是被告前後供述
      不一，其前開辯解顯係事後卸責之詞，不足採信。綜上，被告於九十三年三月
      二十六日晚上十一時五十分許至被害人庚○○所營之小蓮檳榔攤竊取財物之事
      實，堪以認定。
（二）就附表編號二十二所示之竊盜犯行，業據被害人丙○○於警詢時指訴：我位於
      花蓮縣鳳林鎮○○路○段二七四號住處兼檳榔攤店面，於九十四年一月四日凌
      晨一時五十分許遭竊；當時我人在車上，聽到我先生大叫小偷，我就下車後發
      現由我家冷氣機窗口跳出一個人，並牽一部電動車往東方向光復路左轉後到中
      正路二段三三四號後面空地就不見人影；當時晚上我追逐在他後面，只看見背
      影，身著深藍色有套頭連身外套，身高約一百七十二公分左右；現場遺留一大
      袋犯罪工具，沙發上及電動機具機台上留有布鞋的鞋印，經警方持癸○○父親
      所提供被告之所有車之左腳布鞋比對該鞋印吻合；警方所提供之深藍色套頭外
      套、淺綠色電動車是當時竊賊所穿著及騎乘的等語明確，核與其於本院審理時
      到庭具結證述：九十四年一月四日凌晨一時五十分許，我剛從醫院回來，我先
      生開鐵門，一開就發現椅子被移到門口，地上都是雜物才驚覺遭竊，所以我先
      生就喊「小偷」，之後我就看到小偷由冷氣口出來，當時光線不太充足，所以
      只看到人影，容貌我看不清楚，沒有看到正面，只有看到背影，該名小偷正要
      發動電動車離去，現場遺留一大袋工具，但不是我們的，之後警方有在沙發上
      發現鞋印，是小偷踩沙發從窗口跑出去，警方有比對該球鞋與鞋印吻合；該名
      小偷穿深色連帽外套，並將帽子戴起來，且穿球鞋，但顏色我沒注意，身高約
      一百七十至一百七十五公分；我們平日居住在該處，前面是檳榔攤店面，後面
      是住家；失竊一些現金約三萬多元及鑰匙兩串；小偷從冷氣口進入，因為冷氣
      被拆下來放在地上；我覺得小偷背影的身材和被告很相似，且警方後來也有找
      到外套，我更可以確定，且案發後警察也有找被告來，我看到他的背影及身材
      就可以更確定；案發前看過被告，他到店裡買東西二次，最後一次距離案發前
      一週，因他長相奇特，剃平頭，頭上有疤痕等語（詳見本院卷第一九一至一九
      八頁）相符，則參酌案發現場昏暗，證人丙○○雖無法清楚辨識該人面貌，但
      其曾追逐該人並見其騎乘電動車逃離之情形，且被告自承：伊身高一百七十六
      公分，額上疤痕是於去年十一月時從樓上掉下來，縫了好幾十針等語（詳見本
      院卷第二０七頁），並審酌員警於案發後現場附近查獲該電動車一部，並在被
      告住處扣得被告所有之深藍色套頭上衣一件及球鞋一雙，經警比對遺留於案發
      現場之鞋印與該球鞋鞋印相吻合乙節，並有證人即被告之母親徐秋香於警詢證
      述：警方於九十四年一月四日早上九時許，在花蓮縣鳳林鎮○○路○段三三０
      號後院空地，尋獲一部淺綠色電動車是我的，平時都是由我使用，沒有借別人
      ，該車有二支鑰匙，一支現在我身上，一支由我兒子癸○○保管；我最後一次
      使用該車是於九十三年十二月三十一日下午四時許；警方於九十四年一月四日
      十時三十分許至我家問癸○○有無深藍色帶有帽子的衣服，我說有並由桶子取
      出交給警方，該件衣服是癸○○的，他於九十四年一月三日中午十一時許上山
      工作回來後將該件衣服放置桶中等語，並有現場照片、領據證明、花蓮縣警察
      局鳳林分局九十四年五月三十一日鳳警刑字第０九四０００五一七四號函暨偵
      破報告、扣押物品目錄表及扣押物品清單乙份（詳見本院卷第一一六至一二０
      頁）在卷可參，且衡諸證人徐秋香及壬○○均為被告之父母親，應無構陷被告
      之理，則被告空言否認該球鞋及上衣均非其所有云云，顯係卸責推諉之詞，不
      足採信，況現場遺留之一大袋工具係被告所有之事實，業據被告供承在卷，亦
      堪以認定。因而，證人丙○○業已當庭指認被告之背影與該名小偷相似、自被
      告住處扣得之深藍色套頭上衣及在案發現場附近查獲之電動車均係該名小偷所
      穿著及騎乘的，及自被告住處扣得之球鞋係被告所有，且與案發現場所遺留之
      鞋印相吻合，以及被告所有之工具一大袋遺留在案發現場，綜上，堪以認定被
      告於前開時間、地點，竊取被害人丙○○所有財物之事實。至被告聲請傳喚證
      人乙○○到庭具結證述：我與被告之父親是好朋友，我常到他家作客、背檳榔
      ；被告是否於九十四年一月四日案發當天半夜警察到被告住處時在家，因時間
      太久，我記不起來，但是被告在採收檳榔期間常常在家幫忙，且我、蔡盛國及
      綽號阿美之人經常在被告家打麻將；對於六、七個月前的事情我實在想不起來
      ，我只知道我常去他家打麻將，且我不確定是否每次我去打麻將時被告都在場
      等語（詳見本院卷第一九九至二００頁），是證人乙○○上開證述，殊難逕予
      採認對被告有利或不利，而被告仍聲請傳喚證人蔡盛國，然經本院合法傳喚證
      人蔡盛國，其未到庭，且審酌上開事實已臻明確，並無傳喚證人蔡盛國之必要
      ，業已當庭駁回，附此敘明。
（三）綜上所述，本件事證已臻明確，被告犯行明確，堪以認定，應予依法論科。
二、按刑法上之常業竊盜罪，係指以竊盜為職業者而言，但並不以別無其他職業為限
    ，又所謂常業犯，指反覆以同種類行為為目的之社會活動之職業性犯罪而言，至
    於犯罪所得之多寡，是否恃此犯罪為唯一之謀生職業，則非所問，縱令兼有其他
    職業，仍無礙於該常業犯罪之成立（最高法院十八年上字第一九六一號、八十五
    年度台上字第五一○號判例可資參照）。查被告於本院審理時自承：案發期間幫
    忙家裡在山上砍草，但沒有收入等語（詳見本院卷第二０七頁），另參酌被告前
    因多次竊盜案件，甫經法院判處重刑，復再行犯本案之多次竊盜案件，此有臺灣
    高等法院被告前案紀錄表、本院八十七年度易字第四五三號及八十九年度易字一
    五七號刑事判決書各一份存卷可按，且被告年輕力壯，不思戮力工作，行竊時間
    極為密集，被害人數甚多，每次行竊所得非微，足見該段時間內，被告係藉竊盜
    維生，甚為明灼。故核被告所為，係犯刑法第三百二十二條之常業竊盜罪、同法
    第二百十六條、第二百十條之行使偽造私文書罪。被告所犯之上開之常業竊盜罪
    ，其本質上已含有連續性，故被告多次竊盜行為，應包含於常業犯之範圍內，不
    再論以連續犯，公訴人認係犯連續竊盜罪，尚有未洽，惟起訴基本事實相同，爰
    依法變更此部分之起訴法條。被告偽造私文書後復持以行使，偽造私文書之低度
    行為為高度之行使行為所吸收，不另論罪；又其偽造署押為偽造私文書之部分行
    為，亦不另論罪。再被告持如附表編號十九所示竊得之金飾，冒用「鄧興文」名
    義而行使偽造私文書之行為，與其所犯上開常業竊盜罪間，有方法結果之牽連關
    係，應依刑法第五十五條之規定，從一重之常業竊盜罪論處。再者，公訴人雖未
    就被告如附表所示編號三、十一、十二、十八之竊盜犯行提起公訴，惟此部分與
    已起訴之竊盜部分，被告係基於常業竊盜之犯意為之，為實質上一罪，為起訴效
    力所及，本院自得併予審判。又查被告於八十九年間因竊盜及毒品案件，經本院
    分別判處有期徒刑一年十月及七月，並定應執行有期徒刑二月四月確定，嗣於九
    十二年五月九日因縮短刑期假釋出監，於同年十月二十二日縮刑期滿執行完畢在
    案，此有臺灣高等法院被告前案紀錄表乙份在卷可參，是被告於五年以內再犯本
    件有期徒刑以上之罪，為累犯，應依刑法第四十七條之規定，加重其刑，並依法
    遞加之。爰審酌被告前有多次竊盜之前科紀錄，素行不良，竟多次攜帶具有危險
    性之、螺絲起子、油壓剪等工具，於夜間，甚或日間屢屢侵入民宅或店家行竊，
    導致被竊受害人心理重大恐懼，且其行竊次數高達二十三次，實對人民居家安全
    、財產法益及社會秩序安寧危害極鉅，惟其犯後坦承大部分之犯行，態度尚稱良
    好，且被害人財物部份已由被害人領回等一切情狀，爰量處如主文所示之刑。又
    被告以犯竊盜為常業，應依竊盜贓物犯保安處分條例第三條第一項第二款之規定
    ，諭知被告應於刑之執行前令入勞動處所強制工作三年，以資矯治。
三、至扣案破壞剪一支、Ｔ型扳手三支、老虎鉗二支、油壓剪一支、手電筒一個、棉
    紗手套三雙（以上物品均扣押於九十四年度核退字第二三三號偵查卷），及長型
    鐵撬、梅花扳鎖、充電式電鑽、活動扳手、老虎鉗、破壞鉗、固定鉗、鉗子、尖
    嘴鉗、剪電線剪刀、剪刀、一字起子、頭燈、油壓剪各一支（以上物品均係九十
    四保管字第三三七號），以及改造之六角扳手二支，均係被告所有並本件犯罪用
    之物，業據其供陳在卷，均應依刑法第三十八條第一項第二款之規定，諭知宣告
    沒收；以及附表編號十九所示，未扣案之飾金登記簿上偽造之「鄧興文」署押一
    枚，應依刑法二百十九條之規定，併予宣告沒收。至被告行竊所用之如附表編號
    十一所示之螺絲起子一支，並未扣案，且無積極證據證明尚仍存在，以及扣案之
    拔釘器二支、十字起子六支、一字起子四肢、斜口鉗六支、扳手二支、鑿刀一把
    、剪刀二支、番刀三把、紫色編織女帽一頂（扣押於九十四年度核退字第二三三
    號偵查卷）及旅行袋一個（九十四保管字第三三七號），雖均係被告所有，但並
    非供本件犯罪所用之物，爰不併予宣告沒收，附此敘明。
據上論斷，應依刑事訴訟法第二百九十九條第一項前段、第三百條，刑法第三百二十
二條、第二百十六條、第二百十條、第五十五條、第四十七條、第三十八條第一項第
二款、第二百十九條，竊盜犯贓物犯保安處分條例第三條第一項第二款、第四條、第
五條第一項，判決如主文。
本案經檢察官戊○○到庭執行職務。
中　　　華　　　民　　　國　　九十四　　　年　　　八　　　月　　十二　　日
                              臺灣花蓮地方法院刑事第三庭
                                  審判長法　官    鄭培麗
　　　                                  法　官    鄭光婷
　　　                                  法　官    饒金鳳
右正本證明與原本無異。
如對本判決不服，應於送達後十日內，向本院提出上訴。（應抄附繕本）
                                    法院書記官
中　　　華　　　民　　　國　　九十四　　　年　　　八　　　月　　十六    日
附錄本案論罪科刑之法律條文：
刑法第三百二十二條
以犯竊盜罪為常業者，處一年以上七年以下有期徒刑。
